# 求助陈版：同一控制下冲减资本公积的问题

提问人：3669 时间：2023-02-16 16:16:09
甲公司为上市公司,A公司、B公司、C公司、D公司均为甲公司的全资子公司，F公式是乙公司的全资子公司，甲公司和乙公司受同一实际控制人控制。 2019 年 12 月 31 日，甲公司成立全资子公司E公司，同时将C公司和D公司无偿划转给E公司，C、D成为E公司的全资子公司，甲公司不再直接持有C、D公司；由于本次划转，E公司单体报表中形成 11 亿资本公积，同时E公司合并报表也形成 11 亿的资本公积； 2020 年 6 月 30 日，E公司收购乙公司的全资子公司F公司，合并日，F公司的各项净资产为：实收资本 20 亿，未分配利润 10 亿；收购价格为 45 亿，现金支付； 甲公司在合并报表层面存在资本公积-股本溢价 30 亿，为 2018 年非公开发行股票产生的股本溢价。
问题： 1 、E公司单体报表：由于属于同一控制下企业合并，且收购价格 45 亿大于F公司净资产20+10=30，单体报表在长期股权投资账务处理时，需冲减资本公司 11 亿，同时冲减未分配利润 4 亿；分录 ： 借：长期股权投资 30 亿资本公积 11 亿 未分配利润 4 亿 贷：银行存款 45 亿 这个处理是否正确，如果不正确，应该如何处理？ 2 、E公司合并日合并抵消F公司时， 借：实收资本 20 亿 贷：资本公积 20 亿借：资本公积 30 亿 贷：长期股权投资 30 亿 由于资本公积冲成负数了，所有应分录借：未分配利润 10 亿 贷：
资本公积 10 亿 这个处理是否正确，如果不正确，应该如何处理？ 3 、如果 1 、 2 处理的正确，那么在甲公司的合并报表层面，如何抵消，当时甲公司无偿划转时产生的损失，在合并抵消时无对方科目（原来时E公司的资本公积，因 1 中的分录，已经E公司已无对应的资本公积了），是否需要把 1 中冲减的资本公积先还原回来，然后在抵消？
4 、假如 1 、 2 、 3 正确，那么从甲公司合并层面看，E公司收购F公司一共冲减未分配利润 11+4+10=25亿，这 25 亿是否可以使用甲公司合并层面的资本公积-股本溢价 30 亿对冲； 分录：借：资本公积 25 亿 贷： 未分配利润 25 亿以上问题谢谢陈版

回答人：chenyiwei
你对这个问题的纠结之处主要是在于“资本公积不得冲减为负数”的限制，由于不同层面的母公司的资本公积余额不同，所以导致在较低层级上冲减留存收益的金额，到较高层面上又要调整资本公积。
严格按照准则规定，这样处理应无问题。但在实际操作中，除了对个别报表层面的资本公积应予以重点关注，确保不出现负数（因为个别报表层面的资本公积在公司法中有特定的含义）以外，对于合并报表层面，可以允许资本公积余额出现负数，即涉及权益性交易需冲减权益的金额，可以都冲减资本公积，即使合并报表层面的资本公积出现负数，也是可以接受的。